【裁判字號】    99,訴,1359
【裁判日期】    991117
【裁判案由】    損害賠償
【裁判全文】
臺灣桃園地方法院民事判決              99年度訴字第1359號
原      告    甲○    
法定代理人    甲○之父
兼法定代理人  乙○（甲○之母）
被      告    丙○○（原名：戊○○）
訴訟代理人    丁○○  
上列當事人間因妨害性自主案件，經原告提起刑事附帶民事訴訟
，經本院刑事庭以民國99年度附民字第120 號裁定移送，本院於
民國99年11月3 日言詞辯論終結，判決如下：
    主  文
被告應分別給付原告甲○新台幣伍拾萬元、原告乙○新台幣壹拾
伍萬元，及均自民國九十九年八月七日起至清償日止，均按週年
利率百分之五計算之利息。
原告其餘之訴駁回。
訴訟費用由被告負擔百分之三十三，餘由原告甲○負擔百分之四
十五、原告乙○負擔百分之二十二。
本判決得假執行。但被告如分別以新台幣伍拾萬元、壹拾伍萬元
為原告甲○、乙○預供擔保後，得免為假執行。
原告甲○其餘假執行之聲請駁回。
    事實及理由
一、原告起訴主張：緣被告丙○○（原名: 戊○○）在網路上化
    名「己○○」並與未滿18歲之未成年人原告甲○在網路上認
    識。嗣於民國98年6 月15日，被告以介紹工作予原告甲○為
    由，誘騙原告甲○至其位於桃園縣八德市○○路○段428 巷
    2 弄58號住處，嗣因被告遲未介紹工作，原告甲○欲離開被
    告前開住處而與被告起爭執，詎被告竟基於強制性交之犯意
    ，於98年6 月18日上午8 時許，在其前開住處，違反原告甲
    ○之意願而對原告甲○強制性交得逞。原告甲○原就讀高中
    2 年級，於本件事件發生後，自覺遭受學校師長及同學異樣
    眼光，心神恍惚，致休學在家，不願與外人交談，身心受創
    嚴重；原告乙○為原告甲○之母，對原告甲○有監護權，於
    原告甲○遭被告誘騙離家期間，數度尋女未著，而於獲知原
    告甲○遭被告性侵害後，更顯得焦慮、傷心。是原告2 人爰
    依侵權行為法律關係，請求被告應賠償原告2 人之非財產上
    之損害。並聲明：(1)被告應分別給付原告甲○新台幣（下同
    ）150 萬元、乙○50萬元，及均自刑事附帶民事訴訟起訴狀
    繕本送達翌日起至清償日止，均按年息5 ％計算之利息。
    (2)原供擔保，請准宣告假執行。
二、被告抗辯稱：伊未以強暴、脅迫方式對原告甲○強制性交，
    原告甲○是自願與伊發生性關係。並聲明：(1)原告之訴駁回
    。(2)如受不利判決，願供擔保請准免為假執行。
三、得心證理由：
（一）被告於98年2 月中旬某日，在網路UT聊天室，化名「己○
      ○」，認識未滿18歲之原告甲○（即警詢代號0000-0000
      號之少女，真實姓名年籍詳卷內對照表）後，雙方並以即
      時通互有聯繫，期間，原告甲○曾於網路上告知被告伊想
      外出工作，被告便告知其在桃園錢櫃KTV 工作，可介紹工
      作機會，嗣於98年6 月15日，原告甲○應被告之邀至桃園
      火車站見面，並乘坐被告所騎乘之重型機車至被告位在桃
      園縣八德市○○路○段428 巷2 弄58號住處。翌日（即16
      日），被告向原告甲○坦承其與己○○實為同一人，同年
      月17日晚間某時許，被告即陪同原告甲○在外應徵工作，
      俟2 人返還被告住處後，原告甲○認無工作可做，欲離去
      ，便與被告發生爭執，並向被告之母哭訴離去之意，惟因
      被告之母認天色已暗，便要原告甲○隔天一早再行離開。
      18日上午5 、6 時許，被告見原告甲○仍執意離去，竟萌
      生強制性交之犯意，將原告甲○關於其3 樓房間內，不讓
      原告甲○離開。其後，原告甲○趁被告向其稱欲打電話而
      離開房間後，原告甲○亦趁隙離開被告房間，於18日上午
      9 時32分許以其持用門號0000000000號行動電話連撥3次
      119 、110 報警，旋為被告察覺有異，2 人遂在樓梯間大
      吵，被告隨即詢問原告甲○欲以何條件來換取離開，原告
      甲○回答不出，被告則向原告甲○恫稱：「妳要用什麼交
      換我對妳的感情？己○○告訴我，妳要身體來換，我就放
      妳出去，我不知道什麼時候會傷害妳」等加害原告甲○身
      體之言語，致原告甲○心生恐懼，以此方式恐嚇原告甲○
      ，並要求原告甲○隨其進入房間後，命原告甲○自行褪去
      衣褲，其亦自行褪去自己之衣褲，以雙手強壓原告甲○，
      進而以其生殖器插入原告甲○陰道之方式，違反原告甲○
      之意願而對原告甲○強制性交得逞。又被告上開對原告甲
      ○強制性交之不法行為，經台灣桃園地方法院檢察署檢察
      官提起公訴後，經本院於99年7 月16日以99年度訴字第18
      8 號刑事判決判處被告有期徒刑3 年6 月，被告提起上訴
      後，經台灣高等法院於99年9 月28日以99年度上訴字第28
      67號刑事判決駁回被告上訴等情，業經本院依職權調閱台
      灣桃園地方法院檢察署98年度偵字第15345 號、本院99年
      度訴字第188 號、台灣高等法院99年度上訴字第2867 號
      等卷宗審認無訛。
（二）原告甲○於本院上開刑事案件審理時證稱：「（問：你是
      否認識被告丙○○？）認識，在網路上認識的，認識不久
      。」、「（問：你在98年6 月15日為何會到桃園找被告？
      ）因為他騙我說桃園有工作。」、「（問：他當時跟你說
      桃園有什麼工作？）KTV 。」、「（問：是你之前講的錢
      櫃KTV ？）是的。」、「（問：你在98年6 月15日到了桃
      園之後，是誰來接你？）被告本人來接我。」、「（問：
      被告在接完你之後，接下來發生什麼事情？）他載我去他
      家。」、「（問：當時你住在被告家中，是被告要求，還
      是你自己要求的？）是被告要求的。」、（問：你在98年
      6 月16日晚上一直到98年6 月17日清晨之間，你是否有與
      被告發生性行為？）沒有。」、「（問：你當時有無想要
      回家？）有，因為我覺得怪怪的。」、「（問：你當時為
      什麼會覺得怪怪的？）因為我覺得根本就沒有工作。」、
      「（問：問在17日晚上至18日清晨間，你在被告家中發生
      何事？）17日晚上我跟被告發生爭執，我向他母親求助，
      一直到求助完，我一直被他關在房間裡面，他一直給我精
      神上的折磨，讓我覺得很不好受，非常非常不舒服，直到
      18日早上，他就跟我提出條件，他說如果我要出去，我的
      身體就要給他。」、「（問：你在18日清晨間，你有去跪
      求被告的媽媽，她母親如何表示？）他母親勸我隔天早上
      再走，因為那時候已經沒有車子了。」、「（問：他媽媽
      這樣講之後，你有什麼表示？）我還是一直求他媽媽，我
      一直待在他媽媽的房間，因為我覺得被告很可怕，一直到
      被告把我拉上去。」、「（問：你到被告房間後，你有發
      生氣喘？）那是假裝的。」、「（問：在你假裝氣喘的時
      候，被告的爸媽是否有說要送你去醫院？）被告的爸媽不
      知道這件事情。」、「（問：被告有沒有說要送你去醫院
      ？）沒有。」、「（問：你假裝氣喘的時候，之後又發生
      什麼樣的事情？）我以為這樣可以出去，但是不是這樣子
      ，所以我又再度故意氣喘。」、「（問：第二次假裝氣喘
      之後又發生什麼樣的事情？）被告一直把我關在房間裡面
      ，不讓我出去，我試圖要去開門，但是被告一直擋在門前
      ，他只有拿一杯水給我喝。」、「（問：你在18日早上9
      點14分，你是否有打電話給陸亞？）有。」、「（問：你
      當時跟陸亞說什麼？）我跟他說我被關起來了，我要出去
      ，我還打了多次的報警電話110 跟119 。」、「（問：在
      9 點34分打給110 報案時，被告是否有在旁邊？）我講到
      一半的時候他就衝上來，我手機沒有掛掉，我一直把手機
      放在我的口袋。」、「（問：在你假裝講電話並在爭執的
      時間，被告是如何不讓你出門？）他一直擋在門口，我有
      試圖去跟他搶門把，但是被告把我推倒在地上，他一直不
      讓我出去。他一直威脅我，意思是我不要考驗他的耐性，
      他不知道他會做出什麼後悔的事情。」、「（問：後來又
      發生什麼樣的事情？）我一直問他說要怎樣我才可以出這
      個門？）最後他才跟我談條件。」、「（問：談什麼條件
      ？）要我被他『幹』（台語）。」、「（問：你當時的反
      應如何？）當然是不願意。」、「（問：你怎麼跟被告表
      達不願意？）我說我不要。」、「（問：後來又發生什麼
      事情？）他就不讓我出門，他說這點做不到那就算了，他
      不可能會讓我出這個門。」、「（問：所以當時你就跟被
      告發生性關係了？）是的。」、「（問：發生性行為的過
      程中，你的衣服是誰脫的？）他叫我自己脫，他還叫我不
      要哭。」、「（問：發生性行為過程中，被告家中還有人
      在嗎？）沒有，可是18日早上的時候，他父母都在家，我
      在裡面大吼大叫的時候他爸媽也知道，他是一直等到他爸
      媽出去上班了，他才對我做出那件事情。」、「（問：當
      時你大叫的時候，他父母的反應是如何？）他媽媽叫他放
      我出去。」、「（問：被告當時有放你出去？）沒有，被
      告跟他媽媽講說等一下，他媽媽回頭就走了。那時候的門
      是鎖起來的。」、「（問：你剛剛講說你是在打電話報11
      0 時，打到一半被告就進來了，是進到房間還是進到樓梯
      間？）樓梯間。」、「（問：這個時候你們還有發生爭執
      ？）有發生爭執。」、「（問：被告回來以後，是否有告
      訴你己○○建議他要你用什麼條件來交換？）有，他說用
      身體。」、「（問：他這樣講是在回到樓梯間來就跟你說
      ，還是你們經過一段吵雜，你堅持要離開他才這樣說出來
      ？）好像是我堅持要離開，他才說出來。」、「（問：之
      後當你聽到他說要你拿身體來換，之後呢？）之後我只記
      得我一直拜託他不要這樣子，我為了要出來，我還是答應
      他的條件。」、「（問：你當時沒有請被告的母親帶你出
      去？）我在房間裡面吼著『讓我出去、讓我出去』。」、
      「（問：你有沒有跑去把門打開，請被告的母親帶你出去
      ？）沒有，被告擋在門前，我怎麼打得開。」、「（問：
      在發生你所謂的性侵之前，你跟他是否有交往的意願？）
      沒有。」、「（問：在你講的發生性行為之後，你跟被告
      發生什麼事情？）我抓著行李就跑了。」、「（問：在你
      要離開前，你們是否有坐在客廳的沙發上發生爭執？）我
      跪在他家客廳的門前求他，希望他讓我出去，我甚至還騙
      他說我媽媽已經到桃園要來接我。」、「（問：你坐上計
      程車之後你去哪裡？）桃園火車站。」、「（問：去桃園
      火車站之後發生什麼事？）陸亞在那邊等我。」、「（問
      ：你跟陸亞見面之後又去了哪裡？）去陸亞學校的宿舍，
      在臺北。」、「（問：你當時見到陸亞時，是否有跟陸亞
      說你被被告性侵害？）有，我說明一切。」、「（問：陸
      亞當時的反應如何？）報警，打電話給媽媽。」、「（問
      ：你當時有報警嗎？）我當時是打電話給我自己的朋友，
      請朋友幫我轉述媽媽。」、「（問：你說當時是打電話給
      朋友，這個朋友是否是陳晏綺？）是的。」、「（問：你
      打給陳晏綺，請他轉述你媽媽時，是否有要求他去報警？
      ）我沒有要求報警，我不敢告訴媽媽，但是我在18日晚上
      ，我在臺北的時候，我有親自打電話給媽媽，跟她說明一
      切。」、「（問：在98年6 月18日清晨，你是否有傳簡訊
      給你媽媽？）有。」、「（問：【提示偵卷第14頁】請看
      第12行，在同次的警詢筆錄你有說被告有威脅你，要你答
      應不告訴別人他性侵你的事，當時被告是怎麼威脅你的？
      ）他就要我不要跟別人說他對我做的事情。」等語（見本
      院99年度訴字第188 號卷第53頁背面至第70頁）。是原告
      甲○就其遭被告強制性交得逞之情節，證述甚詳，況原告
      甲○與被告僅網路交友認識，在發生本件之前，雙方並無
      恩怨糾紛，亦無事證足以證明原告甲○有虛構犯罪事實誣
      陷被告之動機理由，顯見原告甲○上開所言非不可採信。
（三）另原告甲○前述因遭被告妨害自由，遂陸續傳簡訊給其母
      親即原告乙○，且趁被告走出房門之際，撥打110 、119
      報案，其後，遭被告恐嚇、強暴，心生恐懼而違反意願與
      被告為性行為後，以電話向友人陸亞求救，並以簡訊方式
      向同學陳晏綺告知並要求轉告其母親即原告乙○之情，核
      與(1)證人陸亞於偵查中證稱：98年6 月18日甲○有打電話
      給我，一開口就說救我，甲○說有個朋友說在桃園有工作
      ，甲○說她住在那個朋友的朋友家，甲○說那裡很恐怖，
      說被那個男的騙，後來甲○又說她無法出來，因為那個男
      子在看著她，這是第一通電話，甲○在電話中有哭。後來
      甲○又打電話給我，甲○說她必須聽那個男的，不然無法
      出來，我問甲○人在那裡，甲○說她在八德附近，希望我
      去找她，我說坐車到桃園火車站，如果甲○逃出來我就在
      中央圓環等她。等了20幾分鐘，甲○坐計程車到桃園火車
      站與我會合，甲○要我幫她付錢，並拿行李下來，甲○說
      她真的很怕，說那個男的強姦她，甲○邊講時邊哭。我就
      帶甲○先回我臺北的宿舍，之後甲○有跟她好友說，也向
      她母親說，甲○有說她不願意與那個男的發生性行為，但
      遭那個男的控制行動及強姦等語（見台灣桃園地方法院檢
      察署98年度偵字第15345 號卷第93頁至第95 頁 ）；(2)證
      人陳晏綺於偵查中證稱：98年6 月19日，甲○在凌晨2 點
      多傳簡訊給我。但甲○還沒有傳簡訊給我之前，我就一直
      打電話給甲○，因為甲○與我同讀明德，甲○沒有來學校
      ，我覺得奇怪，老師也要我打電話給甲○，但我打電話給
      甲○，甲○都沒有接電話，甲○沒有來學校好幾天，甲○
      沒有來學校的第一天，我就開始打電話給甲○，後來在
      MSN ，甲○有密我，甲○稱人在桃園，被人騙到桃園，等
      我要回甲○時，甲○已經下線了。我之前在晚上就一直用
      我的手機打電話給甲○，有些有通，有些沒有通，但沒有
      人接。我收到簡訊後，我打電話給甲○母親，對甲○母親
      說簡訊內容，甲○母親說有去報案，已找甲○好幾天等語
      （見同上偵查卷第105 頁）；(3)原告乙○於警詢時證稱：
      因為我和先生分居，財務上很吃緊，我女兒就一直想出去
      工作，甲○是15日失蹤，中間都聯絡不上，18日凌晨0 時
      38分時，甲○傳一封簡訊，只有一個「媽」字，46分時，
      第二封簡訊「媽咪」，54 分 第三通簡訊「媽咪我想你」
      ，我覺得很奇怪，傳簡訊問甲○是不是被人控制，結果甲
      ○手機就關機了，我一直傳簡訊給甲○，19日凌晨，甲○
      同學發甲○的簡訊給我，內容說甲○「很恐懼、逃出來、
      沒有勇氣回家、被人強暴」，我趕快到警局申請緊急協尋
      ，後來電話定位，確定甲○人在臺北，到了20日凌晨，甲
      ○打電話給我告訴我位置，並要我來接，所以我就到臺北
      接甲○（見同上偵查卷第18頁）；(4)證人即勤務指揮中心
      人員鐘祥瑜於偵查中證稱：98年6 月18日上午9 時30分，
      我有接獲一個女生報案，後來我有聽到一段男生及女生的
      吵雜聲，我問報案人：小姐、小姐，對方停了一陣子，就
      是一個微弱的聲音，我就對小姐說你要跟我講話，要將你
      的住址告訴我，小姐說我不知道，我問為何不知道，對方
      也沒告訴我，我問小姐外面的男生是誰，小姐說不知道，
      我又問對方，你為何被關住，對方沒有回應。後來我有回
      撥電話，但是無人接電話等語（見同上偵查卷第128 頁、
      第129 頁），互核相符，並有與前開證人所述證言相符之
      簡訊照片及原告甲○之通聯紀錄附於偵查卷內可稽（見同
      上偵查卷第20頁、第21頁、第46頁背頁、第47頁、第77頁
      至第81 頁 ）。
（四）復經本院前開刑事案件審理時當庭勘驗原告甲○110 報案
      電話錄音譯文，顯示：「受理人員稱：警察局您好。旋即
      出現A 女與被告吵架聲，受理人員問：你把你的住址給我
      ，我派警察過去。甲○稱：我不知道。……甲○稱：你不
      要拉著我。被告稱：你現在出去啊，我不會怎麼樣，你現
      在出去啊。……去拿行李啊，自己去拿去拿啊（台語）。
      說我困住你，你也太誇張（台語），你都還可以走路……
      幹嘛怕你媽聽到喔，做酒店就是做酒店。……男女間的對
      話相當的激烈。末尾受理人員問『你可以跟我講話嗎？』
      ，此時甲○回答『喂、喂』時是語帶哭泣、哽咽聲」等情
      （見本院99年度訴字第188 號卷第82頁正、背頁、第93頁
      背頁、第94頁），亦與原告甲○前揭之證述內容相符。
（五）綜上所述，原告甲○主張伊遭被告前開不法侵害之事實，
      應堪採信；被告辯稱原告甲○係自願與伊發生性行為，伊
      並未施以強暴、脅迫之手段云云，不足採信。
四、按「因故意或過失，不法侵害他人之權利者，負損害賠償責
    任。故意以背於善良風俗之方法，加損害於他人者亦同。」
    、「不法侵害他人之身體、健康、名譽、自由、信用、隱私
    、貞操，或不法侵害其他人格法益而情節重大者，被害人雖
    非財產上之損害，亦得請求賠償相當之金額。其名譽被侵害
    者，並得請求回復名譽之適當處分。」、「前二項規定，於
    不法侵害他人基於父、母、子、女或配偶關係之身分法益而
    情節重大者，準用之。」民法第184 條第1 項、第195 條第
    1 項、第3 項分別定有明文。本件原告甲○遭被告強制性交
    一節，已如前述，則原告甲○主張依據侵權行為損害賠償之
    法律關係，請求被告應賠償原告甲○非財產上之損害，洵屬
    有據；而原告乙○為原告甲○之母，對於原告甲○有保護、
    扶養、教養、監護之權利義務，被告對於原告甲○所為前述
    之不法行為，除不法侵害原告甲○外，亦侵害原告乙○基於
    母親身分對未成年子女保護之法益，且屬情節重大，是原告
    乙○亦得依據侵權行為損害賠償之法律關係，請求被告應賠
    償原告乙○非財產上之損害。本院審酌原告甲○為未滿18歲
    之女，於遭被告不法侵害前，本為在學之高中2 年級學生，
    因欲幫忙家中生計而外出覓職，卻遭被告誘騙並加以性侵害
    ，原告甲○逢此巨變，身心受創，不僅因而學業中斷，其後
    更心生輕生念頭，意圖服藥自殺（見本院卷第20頁、第21頁
    之中國醫藥大學附設醫院診斷說明書、住院診療說明書），
    顯見原告甲○精神上所遭受之損害非輕；另原告乙○為原告
    甲○之母，因原告甲○遭被告不法侵害而心生憂慮，且原告
    甲○意圖服藥自殺雖經發現送醫急治而倖免於難，惟對原告
    乙○之精神更形成重大之壓力，其精神上之損害亦屬明顯，
    情節亦屬重大，是本院斟酌前述情形，及原告甲○中斷學業
    在家休養、並無工作、名下亦無任何財產，原告乙○為高職
    畢業、每月工作薪資約4 萬餘元、名下有1 不動產約值260
    萬元、負擔150 萬元之房屋貸款債務，被告高職肄業、每月
    工作薪資約16,000元、名下無任何財產等一切情狀，認原告
    甲○關於非財產上損害之請求應以50萬元為適當，原告乙○
    關於非財產上損害之請求則以15萬元為適當，逾前開範圍之
    請求，則為無理由。
五、從而，原告依據侵權行為損害賠償之法律關係，請求被告應
    分別給付原告甲○50萬元、原告乙○15萬元，及均自刑事附
    帶民事訴訟起訴狀繕本送達（於99年8 月6 日送達）翌日起
    至清償日止，均按年息5 ％計算之遲延利息之範圍內均為有
    理由，應予准許；逾前開範圍之請求則為無理由，應予駁回
    。
六、本件原告勝訴部分，因所命給付之金額均未逾50萬元，依民
    事訴訟法第389 條第1 項第5 款規定，本院依職權宣告假執
    行；被告亦陳明願預供擔保聲請免為假執行，核無不合，爰
    酌定相當擔保金額准許之。原告甲○敗訴部分既經駁回，其
    其餘假執行之聲請失所附麗，應併予駁回；至原告乙○其餘
    假執行之聲請，因其請求之金額及勝訴部分均未逾50萬元，
    是其此部分聲請乃促請法院發動職權而已，故本院不另為准
    駁之諭知，附此說明。
七、據上論結，本件原告之訴為一部有理由、一部無理由，依民
    事訴訟法第79條、第389 條第1 項第5 款、第392 條，判決
    如主文。
中    華    民    國    99    年    11    月    17    日
                        民事第二庭  法  官  高明德

以上正本係照原本作成。
如對本判決上訴，須於判決送達後 20 日內向本院提出上訴狀。
如委任律師提起上訴者，應一併繳納上訴審裁判費。

中    華    民    國    99    年    11    月    17    日
                                    書記官  崔青菁

司法院資訊處製作；財團法人民間司法改革基金會備份。
